最高法院民事判決　　　　　　　　　　　　　　　九十一年度台上字第二六一七號
　　上　訴　人　丙○○
　　　　　　　　甲○○
　　共　　　同
　　訴訟代理人　劉陽明律師
　　上　訴　人　戊○○
　　訴訟代理人　陳國雄律師
　　被 上訴 人　癸○○
　　　　　　　　乙○○
　　右　一　人
　　訴訟代理人　林發立律師
　　　　　　　　呂靜怡律師
　　被 上訴 人　丁○○
　　　　　　　　龍騰建設有限公司
　　右　一　人
　　法定代理人　戊○○
　　被 上訴 人　己○○
　　　　　　　　庚○○
　　　　　　　　壬○○
　　　　　　　　辛○○
　　　　　　　　子　○
右當事人間請求債務不履行損害賠償事件，上訴人對於中華民國八十九年九月二十九
日臺灣高等法院第二審判決（八十六年度重上字第四九二號），分別提起上訴，本院
判決如左：
    主  文
原判決關於命戊○○給付及駁回丙○○、甲○○之其餘上訴暨各該訴訟費用部分廢棄
，發回臺灣高等法院。
    理  由
本件上訴人丙○○、甲○○及被上訴人癸○○（下稱丙○○等三人）主張：對造上訴
人戊○○、被上訴人龍騰建設有限公司（下稱龍騰公司）、丁○○及己○○、壬○○
、庚○○、辛○○、子○等五人（下稱己○○等五人）之被繼承人蔡斌夫與訴外人即
地主王壬癸等三十三人訂有合建契約，由戊○○與被上訴人乙○○分任起造人及建築
師，共同興建門牌臺北縣五股鄉○○路○段一五五巷十九弄之明日世界社區，民國七
十八年間，丙○○、癸○○、甲○○依序自戊○○受讓前開門牌十九弄十二號一樓、
二十八號一樓及二樓、三十號一樓房屋所有權。惟自八十三年間起陸續發現房屋有牆
壁龜裂、水泥剝落、建築物鋼筋嚴重腐蝕等現象，經委請臺北市結構工程工業技師公
會鑑定結果，認該房屋於建造時，除故意使用氯離子含量過高之海砂外，房屋結構之
混凝土抗壓強度亦不足，導致結構安全堪慮，危害伊之生命財產等情。爰依瑕疵擔保
、不完全給付之債務不履行及侵權行為法律關係，求為命戊○○、乙○○、龍騰公司
、丁○○及己○○等五人連帶賠償丙○○、甲○○各新臺幣（下同）一百萬元，癸○
○二百萬元並加計法定利息之判決。（第一審為丙○○等三人敗訴之判決，丙○○等
三人不服提起第二審上訴，原審判命戊○○給付丙○○三十二萬六千八百八十元、甲
○○四十一萬二千四百六十五元、癸○○一百零四萬三千一百零二元及分別自八十五
年九月十一日起算之法定利息，而駁回丙○○等三人其餘請求，丙○○、甲○○與戊
○○分別就其敗訴部分提起第三審上訴，癸○○受敗訴判決部分則未據其聲明不服。
）
上訴人戊○○與被上訴人乙○○、龍騰公司、丁○○及己○○等五人（下稱戊○○等
人）則以：對造上訴人丙○○等三人主張之前開瑕疵並非不能補正，且一經通知即予
修補，足認伊有修補瑕疵之誠意，且依建築師公會所做鑑定報告，該標的物結構體承
載能力尚能符合規定且無崩塌之虞，臺灣省土木技師公會及中華民國建築技術學會二
單位鑑定之抗壓強度測試結果雖不同，但最終鑑定結論均判定系爭建物「安全無慮」
，並無丙○○等三人所謂之房屋結構安全堪慮致生公共危險之情事等語，資為抗辯。
原審將第一審駁回丙○○等三人之訴之判決，部分予以廢棄，改判命戊○○給付丙○
○三十二萬六千八百八十元、甲○○四十一萬二千四百六十五元、癸○○一百零四萬
三千一百零二元，及其法定利息，而駁回丙○○等三人其餘上訴，無非以：經勘驗結
果，丙○○等三人所購上開房屋確有：房間樑柱裂痕、天花板拱起及脫落裂痕之瑕疵
。而丙○○及甲○○所有房屋，經會同中華民國建築技術學會派員鑑定，其鑑定報告
書表示此二房屋「經核其保護層厚度尚符規定，而由於含氯量偏高，致有混凝土剝落
及鋼筋外露情形。查本標的物係建於民國七十七年，而含氯量檢測要點ＣＮＳ規範（
ＣＮＳ一三四五六）係於八十四年元月四日公佈，故無避免可能。」足見系爭房屋所
使用之混凝土固有瑕疵，但此項瑕疵，在房屋興建時，尚無法定之檢測標準，難以測
定，自難認戊○○等人有以瑕疵混凝土興建系爭房屋之故意或過失，丙○○等三人縱
受有損害，仍不得主張戊○○等人應負侵權行為責任。次查系爭房屋之設計強度係「
二一０ｋｇ／ｃ㎡」，為兩造所不爭，建築技術規則關於耐震要求亦規定為「二一０
ｋｇ／ｃ㎡」，而系爭房屋之抗壓強度經中華民國建築技術學會鑑定結果，低於一七
八‧五ｋｇ／ｃ㎡，且認「氯離子含量偏高超過規定時，對混凝土產生影響，會降低
其抗壓強度」等語，再依鑑定人所拍攝之丙○○、甲○○房屋現狀照片及前開勘驗結
果以觀，戊○○交付與丙○○等三人之房屋，顯有減少其價值及減少其通常效用或契
約預定效用之瑕疵，殆無疑義。則丙○○等三人主張戊○○應負債務不履行之責任，
要無不合。關於賠償範圍，丙○○等三人雖主張系爭房屋除有混凝土剝落、鋼筋外露
之現實積極損害外，並舉癸○○房屋出售價格不及鄰近房屋價格，主張亦受有「交易
性價值貶損」之消極損害。然房屋出售之價位常因坐落地點、建材、市場景氣度、買
受人之需求度等，不一而足，自難以附近建物之售價認受有該「交易性價值貶損」之
消極損害。又查系爭房屋之瑕疵，依中華民國建築技術學會之鑑定，並非不能修補，
其結構補強費用，依鑑定報告書所載，丙○○部分為十四萬六千四百八十元，甲○○
部分為十九萬一千四百六十元，癸○○房屋固未經鑑定修補費用，惟其房屋現狀既未
必較丙○○、甲○○為佳，自亦應加以修補，始得回復，爰以丙○○房屋之修復費用
為基準計算需費四十六萬七千三百九十二元。而丙○○等三人之房屋，其交易性價值
貶損若干，經函請中華民國建築技術學會鑑定，該會表示僅能就系爭房屋之建造工程
減損予以鑑定，其建造工程減損價值經扣除折舊後，如原判決附表所示。綜上所述，
丙○○等三人主張戊○○等人應負共同侵權行為責任，無可採取，惟其主張戊○○應
負債務不履行責任，則有理由。計戊○○應賠償丙○○、癸○○、甲○○之金額，依
序在三十二萬六千八百八十元、一百零四萬三千一百零二元及四十一萬二千四百六十
五元，及各自八十五年九月十一日起計算之利息部分之範圍，應予准許，逾上開金額
本息部分及對乙○○、龍騰公司、丁○○與己○○等五人之請求，則應駁回等詞，為
其判斷之基礎。
惟查丙○○等三人起訴係主張依瑕疵擔保、不完全給付之債務不履行及侵權行為法律
關係，請求戊○○等人負賠償責任。而戊○○交付之系爭房屋有減少其價值及減少其
通常效用或契約預定效用之瑕疵，並為原審確定之事實。準此，似應屬出賣人應負物
之瑕疵擔保責任問題，依民法第三百六十條規定，買賣之物缺少出賣人保證之品質者
，買受人得不解除契約或請求減少價金，而請求不履行之損害賠償。出賣人故意不告
知瑕疵者，亦同。原審未說明戊○○就出賣之系爭房屋有無保證品質之情事，僅泛稱
戊○○應負債務不履行責任云云，即命戊○○為損害之賠償，已非無可議。又系爭房
屋經鑑定結果，其抗壓強度不足，為原審所是認。而抗壓強度不足之原因，究係於建
築時即未符規定？抑因混凝土含氯離子量偏高，致抗壓強度因時間經過而逐漸減弱？
似與身為建築師之乙○○及其餘合建房屋之龍騰公司、丁○○與己○○等五人之被繼
承人蔡斌夫是否盡其監督查核之責，與應否負過失責任，所關至切。原審未詳加調查
審認明晰，僅以建築之時，混凝土氯離子含量無法檢測，遽認乙○○、龍騰公司、丁
○○及蔡斌夫無故意或過失情事，不負侵權行為損害賠償責任，亦欠允洽。再按損害
賠償除法律另有規定或契約另有訂定外，應以填補債權人所受損害及所失利益為原則
；而依通常情形，或已定之計劃、設備或其他特別情事，可得預期之利益，視為所失
利益。民法第二百十六條第一項及第二項分別定有明文。依此規定，「交易性價值貶
損」之消極損害，尚非不得請求。原審未查明系爭房屋之瑕疵程度，及經修復後是否
仍影響其市場價格，徒依前揭情詞，遽謂丙○○等三人以附近建物之售價計算「交易
性價值貶損」之消極損害，難以採憑，而為其不利之判決，尤非妥適。丙○○、甲○
○及戊○○上訴論旨，分別指摘原判決於其不利部分為不當，求予廢棄，均非無理由
。又蔡斌夫之繼承人除己○○等五人外，尚有三女蔡幸芳，有卷附戶籍謄本可稽（見
一審Ａ卷第二二七頁），原審何以未命其承受訴訟？而辛○○係出生於六十八年十二
月二十日，於原審判決時已滿二十歲，似無須以其母子○為法定代理人，案經發回，
應併注意及之。
據上論結，本件上訴為有理由，依民事訴訟法第四百七十七條第一項、第四百七十八
條第一項，判決如主文。
中      華      民      國    九十一    年     十二     月    二十六    日
                              最高法院民事第四庭
                                  審判長法官  蕭  亨  國
                                        法官  許  朝  雄
                                        法官  謝  正  勝
                                        法官  陳  淑  敏
                                        法官  劉  福  來
      右正本證明與原本無異
                                              書  記  官
中      華      民      國    九十二    年      一      月      九      日
